【裁判字號】    91,易,3063
【裁判日期】    920929
【裁判案由】    竊盜
【裁判全文】
臺灣板橋地方法院刑事判決                        九十一年度易字第三六三號
    公  訴  人  臺灣板橋地方法院檢察署檢察官
    被      告  丙○○
右列被告因竊盜案件，經檢察官提起公訴（九十一年度偵字第一四九九七號），本院
判決如左：
    主  文
丙○○無罪，應令入相當處所，施以監護年。
    理  由
一、公訴意旨略以：被告丙○○意圖為自己不法之所有，於民國九十一年八月八日下
    午五時許，在台北縣三峽鎮○○路一五四號前走廊，竊取黃淑玲所有晾曬在該處
    曬衣架上之胸罩一件，得手後據為己有，當場為附近鄰居甲○○發現並報警查獲
    ，因認被告涉有刑法第三百二十條第一項之竊盜罪嫌。
二、訊據被告丙○○對於右揭時地竊取被害人黃淑玲之胸罩一件之犯罪事實坦承不諱
    ，亦據被害人黃淑玲指述綦詳，核與證人甲○○證述情節相符，並有台北縣政府
    警察局贓物認領保管單乙紙、所竊得之胸罩一件之相片乙幀在卷可稽，足徵本件
    事證明確，被告上開竊盜犯行固堪予認定。惟查被告罹患精神分裂症，有財團法
    人恩主公醫院（以下簡稱恩主公醫院）乙種診斷證明書影本、恩主公醫院（九一
    ）恩醫事字第０一七七二號函及所附之病例摘要記錄用紙影本、（九二）恩醫事
    字第０三七七號函及所附之醫師手寫病歷摘要及病患病歷影本各乙紙附卷可稽。
    被告之兄乙○○亦稱被告自八十年左又因檢骨後就呈現此狀態等語（參本院九十
    一年十二月六日訊問筆錄）。經本院將被告送請國立臺灣大學醫學院附設醫院（
    以下簡稱台大醫院）就被告是否罹患精神病，其病情及症狀如何，是否會對於所
    有權的觀念認識不清，而不知竊盜之意義，或無法克制自己不去偷取其想要之物
    ；及被告於犯罪時其精神狀況是否可能陷於全然缺乏知覺理會及判斷作用，無自
    由決定意思之能力，或較普通人之平均程度顯然減退進行鑑定，經台大醫院鑑定
    結果，認被告自二十三歲左右發病，呈現症狀為被害妄想、誇大妄想、關係妄想
    、答非所問、幻聽、幻覺行為及認同錯誤妄想（堅信父母為他人所喬裝）。發病
    十多年間從未接受過治療，其幻覺妄想症或有間斷，然因未經治療導致疾病慢性
    化，且認知功能及判斷力之退化明顯且持續，無法從事任何工作。被告雖於九十
    年二月於恩主公醫院就診二次，且經診斷為精神分裂症，然其無法配合服藥，故
    症狀仍無法改善。目前其妄想廣泛而嚴重，思考障礙顯著，已完全脫離現實，且
    病識感闕如，此表現應為長期未治療之結果，被告之精神科診斷為慢性精神分裂
    症。其思考內容及行為皆受妄想之影響，顯然怪異且不合邏輯，致使其對現實之
    判斷力喪失，生活與職業功能亦嚴重受損，可見該疾病對被告有全面性的影響。
    且其對所有物之概念薄弱，不知其行為屬偷竊，亦不知該行為可能之後果，依此
    推斷，被告於犯案時已達心神喪失之程度，有台大醫院（九十二）校附醫精字第
    九二００００九一０三號函及所附之精神鑑定報告書乙紙在卷足憑。參諸被告於
    本院調查審理時之應答亦陷於答非所問、天馬行空、前後不一、不合邏輯與常情
    之情況，諸如其於本院九十一年十二月六日調查中稱：「我當天在三峽大同路偷
    女性內衣放在我的衣服裡面，我知道內衣是別人的東西，我知道別人的東西不能
    拿走，我是為了手淫要的，我當時有喝威士比，精神狀況還不錯，先稱但我那時
    認為那是我家，所以那東西可以拿，再稱因為錢已經繳過了，我知道那東西是別
    人的，後稱我覺得好玩。我覺得東西可以拿，再稱那是我老婆的，那些住宅都是
    我的。再稱我不知道那些東西是誰的，那些東西放在路邊，放在衣架上是別人的
    東西，當時我不知道那東西不能拿，我現在那些東西不能拿。當時我是從那邊經
    過，我要去總統府，當天我是騎車子去，要回我家，因為我是總統府的主人，我
    是丙○○，總統府的主人是我自己，我把總統府改在三樹路。我經過那邊看到東
    西，我就直接拿，再稱我已經繳錢過。」等語，於本院審理時稱：「我有在民國
    九十一年八月八日在三峽鎮○○路竊取被害人黃淑玲的胸罩一件，但是我是總統
    ，我把錢分配給民眾，所以我可以拿。女性內衣是裡面的人穿的，不是我的東西
    ，我知道那是別人的東西不能拿，當時我有拿，我當時拿這件內衣，我是想到性
    這部分的時候我就去拿這件內衣，以滿足性慾，拿到之後被被害人的鄰居發現，
    就被警察查獲了。當時的精神狀況跟現在差不多。」等語，核與台大醫院精神鑑
    定書所載被告精神狀態情節相符，堪認被告於本件犯罪時應係處於心神喪失之精
    神狀態無訛。
三、按心神喪失人之行為，不罰，刑法第十九條第一項定有明文。依上所述，本件被
    告犯罪時之精神狀態既已達心神喪失之程度，即無刑事責任能力，對其施以刑罰
    ，已難達成社會防衛目的，是依上開規定，其行為應屬不罰，自應為無罪判決之
    諭知。另本院斟酌台大醫院前開精神鑑定報告書所載，被告經診斷為慢性精神分
    裂症，且廣泛而嚴重之誇大妄想，顯著之思考障礙，及現實感及病識感缺乏，病
    程十餘年間，未曾接受適當治療，導致病情之慢性化，並建議被告應至精神醫療
    院所妥善治療等情，認被告顯有持續接受藥物治療及適當監督保護之必要，爰併
    予宣告令被告入相當處所，施以監護三年，以達其個人治療及社會防衛之效。
據上論斷，應依刑事訴訟法第三百零一條第一項、第二項，刑法第八十七條第一項，
判決如主文。
本案經檢察官王正皓到庭執行職務
中      華      民      國    九十二    年      九      月    二十九    日
                                      臺灣板橋地方法院刑事第二庭
                                          法  官   張   宏  節
右正本證明與原本無異。
如不服本判決，應於判決送達後十日內向本院提出上訴狀。
                                          書記官    李淑秋
中      華      民      國    九十二    年      九      月    二十九    日


司法院資訊處製作；財團法人民間司法改革基金會備份。
